【裁判字號】    96,聲判,71
【裁判日期】    970111
【裁判案由】    聲請交付審判
【裁判全文】
臺灣高雄地方法院刑事裁定              96年度聲判字第71號
聲  請  人  新來源醬園股份有限公司
代  表  人  乙○○
代  理  人  洪錫鵬律師
被      告  甲○○
上列聲請人因告訴被告侵占案件，不服台灣高等法院高雄分院檢
察署檢察長駁回再議之處分（96年度上聲議字第1117號），聲請
交付審判，本院裁定如下：
    主  文
聲請駁回。
    理  由
一、聲請意旨略以：聲請人已於告訴狀載明被告甲○○於民國95
    年11月1 日將家樂福公司匯給被告、聲請人在95年7 、8 月
    份之銷售營業額中，扣除8%佣金後之貨款合計新臺幣（下同
    ）4,559,70 3元予以侵占花用，惟檢察官並未調查被告是否
    未將上開貨款支付聲請人；而檢察官援引鈞院96年度重訴字
    第1 號案件證人劉家珮、高儷維之證詞，然未提示供聲請人
    表示意見，且被告辯稱有與聲請人協調以3,310,080 元買斷
    ，然並無證據可證；至於聲請人聲請假扣押被告之財產，係
    肇因被告先侵占聲請人之貨款，與轉讓債權無涉，被告執此
    抗辯並無不法所有意圖，亦屬無據。惟檢察官採信被告辯稱
    ：「因為我是仲介，當初合約是我跟家樂福簽約。因為我跟
    家樂福已經合作8 年，對方沒有通路。所以原先是百分之7
    的佣金，月結2 個月，因為要改合約才能變成月結1 個月，
    但改完合約對方不願意再付佣金，所以95年9 月5 日對方直
    接跟家樂福簽成合約後就不願意再付我錢了，而且翻臉不認
    人，所以家樂福後來將錢匯到我的帳戶後，我之前有跟告訴
    人協調說花33 1萬80元買斷，因為沒有白紙黑字簽約，對方
    也不承認，11月份我有匯款，12月份的尾款還有1 筆124 萬
    多的錢還沒匯給告訴人，但是當時告訴人將我所有的帳戶假
    扣押，所以我沒有錢給。11月份告訴人對我聲請假扣押，後
    來家樂福要求另外一家公司，告訴人自己成立萬海食品公司
    ，就將我踢掉了，而且7 月到現在都沒有付我佣金，萬海食
    品是告訴人乙○○兒子的」等語，認本件係屬民事糾葛, 因
    認被告罪嫌不足，顯有未盡調查之能力，而臺灣高等法院高
    雄分院檢察署對聲請再議，亦未詳查而駁回再議聲請，爰依
    法聲請交付審判等語。
二、按告訴人不服上級法院檢察署檢察長或檢察總長認再議為無
    理由而駁回之處分者，得於接受處分書後10日內委任律師提
    出理由狀，向該管第一審法院聲請交付審判。法院認為交付
    審判之聲請不合法或無理由者，應駁回之。刑事訴訟法第25
    8 條之1 、第258 之3 第2 項前段分別定有明文。查聲請人
    即告訴人乙○○以被告甲○○涉犯侵佔罪嫌，向臺灣高雄地
    方法院檢察署檢察官提出告訴，經該署檢察官以96年度偵字
    第14011 號為不起訴處分後，聲請人不服，聲請再議亦經台
    灣高等法院高雄分院檢察署檢察長認再議為無理由，以96年
    度上聲議字第1117號處分書而駁回再議，聲請人於民國96年
    9 月4 日收受處分書，並於同年9 月13日向本院聲請交付審
    判，經本院調取臺灣高等法院檢察署96年度上聲議字第1117
    號卷宗及臺灣高雄地方法院檢察署96年度偵字第14011 號偵
    查卷宗核對無誤，合先敘明。
三、又刑事訴訟法第258 條之1 規定聲請人得向法院聲請交付審
    判，係對於「檢察官不起訴或緩起訴裁量權」制衡之一種外
    部監督機制，法院僅就檢察官所為不起訴或緩起訴之處分是
    否正確加以審查，以防止檢察機關濫權，依此立法精神，同
    法第258 條第3 項規定法院審查聲請交付審判案件時「得為
    必要之調查」，其調查證據之範圍，自應以偵查中曾顯現之
    證據為限，不可就聲請人新提出之證據再為調查，亦不可蒐
    集偵查卷以外之證據。除認為不起訴處分書所載理由違背經
    驗法則、論理法則或其他證據法則，否則不宜率予裁定交付
    審判。且法院裁定交付審判，即如同檢察官提起公訴使案件
    進入審判程序，是法院裁定交付審判之前提，必須偵查卷內
    所存證據已符合刑事訴訟法第251 條第1 項規定「足認被告
    有犯罪嫌疑」檢察官應提起公訴之情形，亦即該案件已經跨
    越起訴門檻，否則，縱或法院對於檢察官所認定之基礎事實
    有不同判斷，但如該案件仍須另行蒐證偵查始能判斷應否交
    付審判者，因交付審判審查制度並無如同再議救濟制度得為
    發回原檢察官續行偵查之設計，法院仍應依同法第258 條之
    3 第2 項前段規定，以聲請無理由裁定駁回，合先敘明。再
    按犯罪事實應依證據認定之，無證據不得認定犯罪事實，刑
    事訴訟法第154 條第2 項定有明文，又行為非出於故意或過
    失者，不罰。刑法第12條亦定有明文。又事實之認定，應憑
    證據，如未能發現相當證據，或證據不足以證明，自不能以
    推測或擬制之方法，以為裁判基礎。而認定不利於被告之事
    實，須依積極證據茍積極證據不足為不利於被告事實之認定
    時，即應為有利於被告之認定。有高法院40年台上字第86號
    、30年上字第816 號判例意旨可資參照。
四、查依聲請人96年9 月13日「刑事聲請交付審判狀」所載，經
    核與其96年8 月2 日「刑事聲請再議狀」所載內容約略相同
    ，有該聲請狀在卷可稽。而聲請人上開聲請再議內容，業據
    臺灣高雄地方法院檢察署及臺灣高等法院高雄分院檢察署檢
    察官予以調查審酌，並以「被告確實與聲請人簽有仲介專櫃
    設於家樂福公司，且約定仲介費用百分之7 ，嗣聲請人業已
    假扣押被告所有查得之帳戶，之後聲請人之子已成立萬海食
    品公司等情，為聲請（代理）人所自承，核與證人劉家珮、
    高儷維證述情節相符（見本院民事庭96年度重訴字第1 號96
    年2 月12日筆錄），復有家樂福全國性合約、債權轉與通知
    書在卷可查，足徵被告與聲請人間確有民事上契約約定給付
    仲介費，而聲請人嗣後與被告間因轉讓債權以致查封被告之
    財產，被告所有帳戶因而遭假扣押等情（有本院95年度裁全
    字第14890 號裁定及臺灣臺北地方法院執行命令可佐），是
    本件尚難認被告所為有何不法所有意圖，自不能因之即認被
    告確有侵占犯行，應屬民事糾葛，宜另循民事途徑處理。」
    等語，已詳述被告並未構成侵占之理由，復說明查無其他積
    極證據，足資認定被告有何侵占犯行，應認被告罪嫌尚屬不
    足。而本院依職權調取全部偵查卷宗詳加核閱後，仍認依本
    案偵查中曾顯現之證據，尚乏相關文件或其他積極事證，堪
    認被告確涉有聲請人所指前開犯行，而原偵查檢察官所為之
    不起訴處分及臺灣高等法院高雄分院檢察署檢察長所為再議
    駁回之處分，並無聲請人所指摘不利被告之事證未經調查或
    斟酌之情事，其採證與認事用法，亦無違背經驗法則、論理
    法則與證據法則之處。
五、至聲請人所提其與被告自94年12月至95年8 月間之往來帳款
    明細（見申請交付審判狀附件1） 、與被告雙方假扣押及訴
    訟時間表、家樂福公司與被告（五餅二魚食品行）及聲請人
    （萬海食品有限公司）間之轉讓債權時間表（見聲請交付審
    判狀附件2） 部分，茲因法院就交付審判之聲請為裁定前，
    固得為必要之調查，惟所謂「得為必要之調查」，係指調查
    證據之範圍應以偵查中曾顯現者為限，不可就告訴人新提出
    之證據再為調查，亦不可蒐集偵查卷宗以外之證據，否則將
    與刑事訴訟法第260 條之再行起訴規定混淆不清；是聲請人
    另行補陳之上開證據，既非偵查中已顯現者，自非本院受理
    聲請交付審判案件所得審酌，一併敘明。
六、綜上所述，聲請人執前詞聲請交付審判，指摘原不起訴處分
    及再議駁回處分之理由不當，揆諸上開說明，為無理由，應
    予駁回。
七、依刑事訴訟法第258 條之3 第2 項前段，裁定如主文。
中    華    民    國    97    年    1     月    11    日
                  刑事第七庭  審判長法  官  李淑惠
                                    法  官  陳君杰
                                    法  官  唐照明
以上正本證明與原本無異。
本裁定不得抗告。
中    華    民    國    97    年    1     月    11    日
                                    書記官  吳智媚


司法院資訊處製作；財團法人民間司法改革基金會備份。
